臺灣臺南地方法院刑事判決　　　
111年度訴字第307號
公  訴  人  臺灣臺南地方檢察署檢察官
被      告  王永豪


            辜維


            黃立凱


            柯宇軒



上列被告等因妨害秩序等案件，經檢察官提起公訴（110年度偵
字第24113號），被告等於準備程序進行中就被訴事實均為有罪
之陳述，經告知簡式審判程序之旨，並聽取當事人之意見後，合
議庭裁定由受命法官獨任進行簡式審判程序，判決如下：
    主  文
王永豪、辜維、黃立凱、柯宇軒犯意圖供行使之用而攜帶兇器
在公共場所聚集三人以上下手實施強暴罪，各處有期徒刑陸月，
如易科罰金，均以新臺幣壹仟元折算壹日。
扣案木棍一支沒收。
    事  實
一、王永豪與楊宬睿因故發生口角，電話中相約談判，王永豪即
    邀約辜致維、黃立凱、柯宇軒及蕭珮岑、林揚庭、翁子恩、
    黃誠翰、林家豪、劉驊瑞、王永峰（該7人另行審結）等人
    於民國110年9月20日集結在臺南市安平區觀夕平台廁所前。
    渠等均知悉上開地點為觀光景點，為一般不特定公眾均可能
    行經之公共場所，如在該處聚集三人以上施強暴，顯會造成
    公眾或他人恐懼不安，於同日2時許，因談判破裂，王永豪、
    辜致維、黃立凱、柯宇軒竟基於意圖供行使之用而攜帶兇器
    在公共場所聚集三人以上下手實施強暴、傷害之犯意聯絡，
    由王永豪、辜致維徒手毆打楊宬睿，黃立凱、柯宇軒則分持
    木棍及西瓜刀攻擊楊宬睿，下手實施強暴行為，造成楊宬睿受
    有右臂撕裂傷併屈肌肌腱、肌肉損傷、左背挫傷、左腹擦傷
    、左耳挫傷、左側耳鳴、左側耳骨膜穿孔等傷害，蕭珮岑、
    林揚庭、翁子恩、黃誠翰、林家豪、劉驊瑞、王永峰則共同
    在場叫囂助勢，以此方式妨害該處秩序安寧。嗣經警據報調
    閱監視器錄影畫面而循線查獲。
二、案經楊宬睿訴由臺南市政府警察局第四分局報請臺灣臺南地
    方檢察署檢察官偵查起訴。
    理  由
一、被告王永豪、辜維、黃立凱、柯宇軒所犯者，均非為死刑
    、無期徒刑、最輕本刑為3 年以上有期徒刑之罪，亦非高等
    法院管轄第一審案件，其於審理中，就被訴事實為有罪之陳
    述，經依法告知簡式審判程序之旨，並聽取當事人之意見後
    ，合議庭爰依刑事訴訟法第273 條之1 第1 項之規定，裁定
    進行簡式審判程序。且依刑事訴訟法第273 條之2 規定，不
    受同法第159 條第1 項、第161 條之2 、第161 條之3 、第
    163 條之1及第164 條至第170 條所規定證據能力認定及調
    查方式之限制，合先敘明。
二、認定事實之證據
㈠、訊據被告王永豪、辜維、黃立凱、柯宇軒均坦承犯行（本院
    卷第110-111、241頁），核與同案被告蕭珮岑、林揚庭、翁
    子恩、黃誠翰、林家豪、劉驊瑞、王永峰及證人即告訴人楊
    宬睿於警詢及偵查中之證述大致相符，並有奇美醫療財團法
    人奇美醫院診斷證明書、仁義復健科診所診斷證明書、國軍
    臺中總醫院附設民眾診療服務處診斷證明書、監視器錄影畫
    面翻拍照片在卷足佐，足認被告王永豪、辜維、黃立凱、
    柯宇軒上開任意性之自白與事實相符，應堪採信。
㈡、刑法之共同正犯，其正犯性理論係「一部行為全部責任」原
    則，依一般採用之犯罪共同說，共同正犯之成立，各參與犯
    罪之人，在主觀上具有明示或默示之犯意聯絡，客觀上復有
    行為之分擔，即可當之。易言之，行為人彼此在主觀上有相
    互利用對方行為，充當自己犯罪行為之意思，客觀上又呈現
    分工合作，彼此互補，協力完成犯罪之行為模式，即能成立
    。從而，於數人參與犯罪之場合，只須各犯罪行為人間，基
    於犯意聯絡，同時或先後參與分擔部分行為，以完成犯罪之
    實現，即應對整體犯行負全部責任，不以行為人「全程」參
    與犯罪所有過程或階段為必要。本件被告王永豪、辜致維雖
    未持用兇器徒手毆打楊宬睿，然被告王永豪為本件事主，另
    被告黃立凱、柯宇軒、辜致維下車後即手持木棍、西瓜刀前
    往聚集，嗣發生鬥毆，此有監視器錄影畫面翻拍照片在卷足
    參（警卷第233、235、237、239頁），亦即被告王永豪、辜
    致維、黃立凱、柯宇軒主、客觀上對於共犯攜帶兇器乙節均
    無法推諉不知，其等於意圖供行使之用而攜帶兇器在公共場
    所聚集三人以上下手實施強暴及傷害犯意聯絡範圍內，分工
    合作，彼此互補，協力完成本件犯罪，均應對整體犯行負全
    部責任。
㈢、綜上所述，本件事證明確，被告4人犯行洵堪認定，應予依  
    法論科。　　
三、論罪科刑
㈠、刑法妨害秩序罪章之第149、150條於109年1月15日修正公布
    ，並自同年月17日生效施行，本次修法理由略以：「㈠隨著
    科技進步，透過社群通訊軟體（如LINE、微信、網路直播等
    ）進行串連集結，時間快速、人數眾多且流動性高，不易先
    期預防，致使此等以多數人犯妨害秩序案件規模擴大，亦容
    易傷及無辜。惟原條文中之『公然聚眾』，司法實務認為必須
    於『公然』之狀態下聚集多數人，始足當之；亦有實務見解認
    為，『聚眾』係指參與之多數人有隨時可以增加之狀況，若參
    與之人均係事前約定，人數既已確定，便無隨時可以增加之
    狀況，自與聚眾之情形不合（最高法院28年上字第621號、9
    2年度台上字第5192號判決參照）。此等見解範圍均過於限
    縮，學說上多有批評，也無法因應當前社會之需求。爰將本
    條（指第149條）前段修正為『在公共場所或公眾得出入之場
    所』有『聚集』之行為為構成要件，亦即行為不論其在何處、
    以何種聯絡方式（包括上述社群通訊軟體）聚集，其係在遠
    端或當場為之，均為本條之聚集行為，且包括自動與被動聚
    集之情形，亦不論是否係事前約定或臨時起意者均屬之。因
    上開行為對於社會治安與秩序，均易造成危害，爰修正其構
    成要件，以符實需。㈡為免聚集多少人始屬『聚眾』在適用上
    有所疑義，爰參酌組織犯罪防制條例第2條第1項及其於106
    年4月19日修正之立法理由，認三人以上在公共場所或公眾
    得出入之場所實施強暴脅迫，就人民安寧之影響及對公共秩
    序已有顯著危害，是將聚集之人數明定為三人以上，不受限
    於須隨時可以增加之情形，以臻明確…（以上就第150條之修
    法理由亦同）」、「㈠倘三人以上，在公共場所或公眾得出
    入之場所聚集，進而實行強暴脅迫（例如：鬥毆、毀損或恐
    嚇等行為）者，不論是對於特定人或不特定人為之，已造成
    公眾或他人之危害、恐懼不安，應即該當犯罪成立之構成要
    件，以符保護社會治安之刑法功能…。㈡實務見解有認本條之
    妨害秩序罪，須有妨害秩序之故意，始與該條之罪質相符，
    如公然聚眾施強暴脅迫，其目的係在另犯他罪，並非意圖妨
    害秩序，除應成立其他相當罪名外，不能論以妨害秩序罪（
    最高法院31年上字第1513號、28年上字第3428號判決參照）
    。然本罪重在安寧秩序之維持，若其聚眾施強暴脅迫之目的
    在犯他罪，固得依他罪處罰，若行為人就本罪之構成要件行
    為有所認識而仍為本罪構成要件之行為，自仍應構成本罪，
    予以處罰。㈢參考我國實務常見之群聚鬥毆危險行為態樣，
    慮及行為人意圖供行使之用而攜帶兇器或者易燃性、腐蝕性
    液體，抑或於車輛往來之道路上追逐，對往來公眾所造成之
    生命身體健康等危險大增，破壞公共秩序之危險程度升高，
    而有加重處罰之必要，爰增訂第二項…（指第150條）」。查
    被告等多人在臺南市安平區觀夕平台廁所前聚集，該處為觀
    光景點，自屬公共場所。渠等徒手或持木棍、西瓜刀共同毆
    打、揮砍告訴人，所為已危害安寧且造成附近民眾恐慌不安
    ，足認被告等人所為客觀上已妨害秩序，主觀上具有妨害秩
    序之犯意，揆諸上開立法說明，已合乎刑法第150條第1項之
    要件。
㈡、次按犯前項之罪，而有下列情形之一者，得加重其刑至二分
    之一：意圖供行使之用而攜帶兇器或其他危險物品犯之。
    因而致生公眾或交通往來之危險，刑法第150條第2項定有明
    文。又刑法總則之加重，係概括性之規定，所有罪名均一體
    適用；刑法分則之加重，係就犯罪類型變更之個別犯罪行為
    予以加重，成為另一獨立之罪名。刑法第150條第2項，得加
    重其刑至二分之一，係就刑法第150條第1項之基本犯罪類型
    ，參考我國實務常見之群聚鬥毆危險行為態樣，慮及行為人
    意圖供行使之用而攜帶兇器或者易燃性、腐蝕性液體，抑或
    於車輛往來之道路上追逐，對往來公眾所造成之生命、身體
    、健康等危險大增，破壞公共秩序之危險程度升高，而有加
    重處罰之必要，已就刑法第150條第1項犯罪類型變更之個別
    犯罪行為予以加重，而成另一獨立之罪名，自屬刑法分則加
    重之性質。經查，被告等人在公共場所聚集、持以攻擊毆擊
    告訴人之上開木棒、西瓜刀，為客觀上具有危險性，足以對
    人之生命、身體、安全構成威脅之兇器無疑。是核被告王永
    豪、辜致維、黃立凱、柯宇軒所為，均係犯刑法第150條第2
    項第1款、第1項後段之意圖供行使之用而攜帶兇器在公共場
    所聚集三人以上下手實施強暴罪、同法第277條第1項之傷害
    罪。起訴意旨雖認被告王永豪、辜致維係犯刑法第150條第1
    項前段在公共場所聚集三人以上下手實施強暴罪嫌，惟如前
    述㈡，此部分論罪尚有未合，然因基本社會事實同一，並經
    本院告知罪名（本院卷第121頁），無礙被告王永豪、辜致
    維防禦權之行使，爰依法變更起訴法條。
㈢、另按刑法第150 條之犯罪構成要件須聚集三人以上，為聚合
    犯之性質，本質上即屬共同正犯，故除法律依其首謀、下手
    實施或在場助勢等參與犯罪程度之不同，而異其刑罰之規定
    時，各參與不同程度犯罪行為者之間，不能適用刑法總則共
    犯之規定外，其餘均應引用刑法第28條共同正犯之規定。本
    件被告王永豪、辜致維、黃立凱、柯宇軒，就上開傷害及意
    圖供行使之用而攜帶兇器在公共場所聚集三人以上下手實施
    強暴犯行，有犯意聯絡及行為分擔，應論以共同正犯。
㈣、被告王永豪、辜致維、黃立凱、柯宇軒以一共同傷害告訴人
    之行為，同時觸犯傷害及妨害秩序2 罪名，為想像競合犯，
    應依刑法第55條規定，從一重之意圖供行使之用而攜帶兇器
    在公共場所聚集三人以上下手實施強暴罪處斷。
㈤、按刑法第150 條第2 項規定：「犯前項之罪，而有下列情形
    之一者，得加重其刑至二分之一：一、意圖供行使之用而攜
    帶兇器或其他危險物品犯之。二、因而致生公眾或交通往來
    之危險」，係就刑法第150 條第1 項之基本犯罪類型，參考
    我國實務常見之群聚鬥毆危險行為態樣，慮及行為人意圖供
    行使之用而攜帶兇器或者易燃性、腐蝕性液體，抑或於車輛
    往來之道路上追逐，對往來公眾所造成之生命身體健康等危
    險大增，破壞公共秩序之危險程度升高，而有加重處罰之必
    要，已就刑法第150 條第1 項犯罪類型變更之個別犯罪行為
    予以加重，而成另一獨立之罪名，應屬刑法分則加重之性質
    。本件被告等人雖有攜帶兇器，惟審酌本案情節，所致告訴
    人之傷勢情形雖非輕微，然尚未達極其嚴重之程度，衝突時
    間亦非長，即駕駛原車搭載其他人離開現場，足認並無持續
    施強暴致危險程度難以控制之情形，被告等人所為對於社會
    秩序安全之危害程度，未因攜帶兇器而有顯著提升，應認尚
    無予以加重其刑之必要，爰不予加重其刑。　
㈥、爰以行為人之責任為基礎，審酌被告等人無視該衝突地點為
    一般不特定公眾均可能行經之公共場所，仍毆打告訴人，致
    其受有犯罪事實欄所載之傷勢，雙方因賠償金額顯有差距，
    迄今仍未能與告訴人達成調解賠償損害，其所為並造成公眾
    或他人之危害、恐懼不安而破壞當地之安寧秩序與社會治安
    ，實非可取。復衡酌被告等於本院審理時均坦承犯行、犯後
    態度良好。兼衡被告王永豪、辜致維、黃立凱前無因犯罪經
    法院論罪科刑之紀錄，有臺灣高等法院被告前案紀錄表，素
    行尚可，被告王永豪、黃立凱、辜致維為大學在學學生，並
    在企業任職此有在學證明、服務證明附卷（本院卷第183、1
    85、189、191頁），及其等於審理中自承之家庭生活及經濟
    狀況等一切情狀，分別量處如主文所示之刑，並均諭知如易
    科罰金之折算標準。
㈦、扣案木棍1支，為被告黃立凱所有，供其等本件犯罪所用之物
    ，應法宣告沒收；另柯宇軒所有、使用之西瓜刀，並未扣案
    ，且經供稱丟棄南萣橋下海中（警卷第35-36頁），並無證
    據證明尚未滅失，不予宣告沒收。
據上論斷，應依刑事訴訟法第273 之1 第1 項、第299 條第1 項
前段、第300條，刑法第28條、第277 條第1 項、第150 條第2 
項第1 款、第1 項後段、第55條、第41條第1 項前段、第38條第
2款，刑法施行法第1 條之1 ，判決如主文。
本案經檢察官徐書翰提起公訴、謝欣如到庭執行職務。　
中　　華　　民　　國　　111 　年　　5 　　月　　24　　日
                  刑事第五庭    法　官  蔡奇秀
以上正本證明與原本無異。
如不服本判決應於收受本判決後20日內向本院提出上訴書狀，並
應敘述具體理由。其未敘述上訴理由者，應於上訴期間屆滿後20
日內向本院補提理由書狀（均須按他造當事人之人數附繕本）「
切勿逕送上級法院」。 
　　　　　　　　　　　　　　　　書記官　黃郁淇
中　　華　　民　　國　　111 　年　　5 　　月　　24　　日
附錄所犯法條：
中華民國刑法第150條
在公共場所或公眾得出入之場所聚集三人以上，施強暴脅迫者，
在場助勢之人，處 1 年以下有期徒刑、拘役或 10 萬元以下罰
金；首謀及下手實施者，處 6 月以上 5 年以下有期徒刑。
犯前項之罪，而有下列情形之一者，得加重其刑至二分之一：
一、意圖供行使之用而攜帶兇器或其他危險物品犯之。
二、因而致生公眾或交通往來之危險。

中華民國刑法第277條
傷害人之身體或健康者，處 5 年以下有期徒刑、拘役或 50 萬
元以下罰金。
犯前項之罪，因而致人於死者，處無期徒刑或 7 年以上有期徒
刑；致重傷者，處 3 年以上 10 年以下有期徒刑。